臺灣桃園地方法院刑事判決　　　　　　　　　　　　　　九十一年度訴字第八二號
　　公　訴　人　臺灣桃園地方法院檢察署檢察官
　　被　　　告　丑○○○
右列被告因偽造文書等案件，經檢察官提起公訴（九十年度調偵字第二八四號）暨台
灣桃園地方法院檢察署檢察官移送併辦（九十年度調偵字第二八四號），本院判決如
左：
    主  文
丑○○○連續行使偽造私文書，足以生損害於他人，處有期徒刑玖月。
    事  實
一、丑○○○因購買房屋為籌價款，竟基於意圖為自己不法所有之概括犯意，於民國
    八十六年八月初，向友人寅○○、辛○○、林鳳琴等人表示欲招募兩起民間互助
    會，邀請寅○○等人參加，寅○○等不疑乃參加互助會，計每月每會會款均新台
    幣（下同）五千元，期間皆自八十六年八月十日起至九十年九月十日止，兩起互
    助會連同會首共有會員各五十人（會員名單如附表一、二，以下簡稱甲會、乙會
    ），每月十日於丑○○○位於桃園縣楊梅鎮○○路○段三三七巷六七號住處開標
    ，均採內標方式，已得標之死會會員每月應繳金額為前揭固定金額，活會會員則
    繳交扣除當月得標利息後之餘額。丑○○○並利用會員間彼此不相熟識之機會，
    於甲會虛構會員劉秀英（附表一編號八號）、劉秀琴（編號十一號）、葉秀玉（
    編號二十號）、陳美英（編號三十七號）、葉美蘭（編號四十號）；於乙會虛構
    會員陳美妹（附表二編號十一號）、陳美英（編號十三號）、張梅蘭（編號二十
    四號）、周美玉（編號三十七號）、劉秀玲（編號四十八號），且連續於八十七
    年五月十日、八十七年十月十日、八十九年七月十日、八十八年五月十日、八十
    八年三月十日，先後偽造甲會虛構會員劉秀英、劉秀琴、葉秀玉、陳美英、葉美
    蘭名義之標單（其上載明會員姓名及競標之利息），冒用劉秀英等人名義參予標
    會，足以生損害於劉秀英等人，並分別以新台幣（下同）九百元、九百元、一千
    五百元、一千一百元、一千一百元之金額得標，共詐得如附表三所示之得標金額
    五十四萬二千三百元；丑○○○又連續於八十八年八月十日、八十六年十二月十
    日、八十九年八月十日、八十九年四月十日、八十七年三月十日，偽造乙會虛構
    會員陳美英、陳美妹、張梅蘭、周美玉、劉秀玲名義之標單（其上載明會員姓名
    及競標之利息），冒用陳美英等人名義參予標會，足以生損害於陳美英等人，並
    分別以一千六百元、一千一百元、一千二百元、一千四百元、一千一百元之金額
    得標，共詐得如附表四所示之得標金額四十九萬七千二百元，以供己週轉使用。
    丑○○○並承前概括之犯意，連續於八十六年十二月十日、八十七年十二月十日
    、八十八年七月十日、八十八年九月十日、八十九年二月十日、八十九年五月十
    日、八十九年十一月十日、九十年三月十日，利用甲會互助會會員辛○○（編號
    九號）、丁○○（編號二十六號）、乙○○（編號三十號）、癸○○（編號四十
    五號）、葉淑英（編號十號）、甲○○（編號三十一號）、寅○○（編號二十三
    號）、楊文浩（編號三十六號）未前往投標之機會，連續偽造前開會員名義之標
    單（其上載明附表會員姓名及競標之利息），冒用前開會員名義參予標會，足以
    生損害於辛○○等人，丑○○○並分別以電話或當面向甲會互助會其他活會會員
    佯稱前開辛○○等會員先後以一千一百元、一千元、一千元、一千一百元、一千
    三百元、一千五百元、二千元、二千二百元得標，再對辛○○等人偽稱已被其他
    會員標走，使當時尚屬活會之辛○○、丁○○、乙○○、癸○○、葉淑英、甲○○、寅○○、楊文浩陷於錯誤而交付前開每會會款予丑○○○，丑○○○詐騙附
    表五所示之金額共計六十三萬一千六百元。迨於九十年五月間，丑○○○因週轉
    不靈而宣佈倒會，寅○○與其他會員聯繫，發現甲會互助會活會應僅剩五名，但
    實際卻仍有八名，顯然均為丑○○○冒標，辛○○等人至此始知受騙。丑○○○
    亦先後於八十六年十一月十日、八十七年二月十日、八十七年四月十日、八十七
    年八月十日、八十七年九月十日、八十八年一月十日、八十八年三月十日、八十
    八年九月十日、八十八年十月十日、九十年五月十日，以前揭相同之方式，偽造
    乙會互助會會員陳茂興（編號十七號）、林鳳琴（編號四十四號）、葉嘉瑋（編
    號二十一號）、黃顏淵（編號十四號）、溫清亮（編號三十號）、莊慧貞（編號
    十八號）、葉勇良（編號二十號）、辛○○（編號二十二號）、陳建宏（編號十
    六號）、癸○○（編號二十五號）名義之標單，冒用其等名義標會，足以生損害
    於陳茂興等人，丑○○○則向乙會其他活會會員佯稱前開陳茂興等會員分別以一
    千二百元、一千三百元、一千二百元、一千三百元、一千三百元、一千一百五十
    元、一千五百元、一千三百元、一千元、二千五百元得標，再對陳茂興等人偽稱
    已被其他會員標走，致當時尚屬活會之陳茂興、林鳳琴、葉嘉瑋、黃顏淵、溫清
    亮、莊慧貞、葉勇良、辛○○、陳建宏、癸○○等人陷於錯誤而交付前揭每會會
    款予丑○○○，丑○○○因而詐得附表六所示之金額共計一百零六萬三千九百五
    十元，供己花用。乙會互助會亦僅進行至九十年五月間即同時倒會，會員間為催
    討會款始為聯繫，並互核會單，辛○○等人方知遭冒標受騙。
二、案經卯○○、寅○○訴請台灣桃園地方法院檢察署檢察官偵查起訴暨同署檢察官
    移送併辦。
        理  由
一、訊據被告丑○○○固坦承於右揭時、地虛設會員、冒用會員名義標會之詐欺及偽
    造文書犯行，惟辯稱：因會員辰○○中途惡性倒會，伊為了扛起該部分債務，而
    被拖累云云，然據証人辰○○到庭証稱：伊及伊先生子○○有參加丑○○○所組
    之互助會，共計三會，伊因週轉不靈，而倒了他約一百多萬元等語，被告始改稱
    ：辰○○雖欠伊約一百多萬元，但伊在十年前被余寶珠倒了約一百多萬元，迄今
    一直揹負該部分之利息，直到現在仍轉不過來云云，惟查，右揭事實業據被害人
    即互助會會員或其代理人寅○○、卯○○、戊○○、壬○○、丙○○、辛○○、
    甲○○、己○○、丁○○、庚○○、林明鑑、癸○○、莊慧貞於本院審理時指訴
    綦詳，並有互助會會員名冊及得標紀錄二紙附卷可稽，且被告所召集該二起互助
    會之詐欺金額共計達二百七十三萬五千零五十元，被告如僅因被辰○○倒會而不
    得不停標，被牽連之部分亦僅有一百餘萬元，核與其詐欺之金額不符，被告雖又
    以其十年前遭倒會一事置辯，然此部分被告並未提出任何証據足供本院查証，即
    認確有此事，惟迄今已十年，依被告與其家人之財力狀況，應已回復該損失，況
    被告可循法律途徑取回其所受之損害，如被告藉召集互助會以填補其之前被倒會
    之損失，則會首能比會員享有之優厚僅在於首期會款免扣除利息，尚難據此完全
    填補其損失，益徵被告於召集該二起互助會時即有意圖為自己不法所有之犯意綦
    明，堪認被告之前開辯詞，顯係畏罪卸責之詞，委無可採。本件事証明確，被告
    犯行洵堪認定，應予依法論科。
二、被告於標單上，偽簽他人之姓名並書寫標金數目，依民間互助會之習慣，足以表
    示以標單為標會之證明，而偽造該私文書，足生損害於被冒名之人之權益及損害
    其他互助會成員對互助會運作是否正確之判斷與信賴，嗣被告將該等標單提示於
    其他到場之互助會成員，並據該私文書之內容主張其標取會金之意思，核被告所
    為，係犯刑法第二百十六條、第二百二十條第一項、第二百十條之行使偽造以文
    書論之私文書罪及同法第三百三十九條第一項之詐欺取財罪。被告偽造署押為偽
    造準私文書之部分行為；偽造準私文書之低度行為則為行使之高度行為所吸收，
    均不另論罪。被告每次詐欺行為，活會會員均為受害人，其各別之財產法益均受
    損害，為同種想像競合犯，應從一重處斷。被告多次行使偽造準私文書及詐欺取
    財之行為，皆時間緊接，分別所犯構成要件相同之罪名，顯係基於概括犯意反覆
    為之，為連續犯，應各論以一罪，並均加重其刑。公訴人雖未就被告於甲會互助
    會以辛○○、丁○○、乙○○、癸○○、葉淑英、甲○○、楊文浩及乙會互助會
    以陳茂興、林鳳琴、葉嘉瑋、黃顏淵、溫清亮、莊慧貞、葉勇良、辛○○、陳建
    宏、癸○○及如附表三、四所示之虛設會員名義冒標之事實起訴，惟此部分與起
    訴之事實有裁判上一罪之關係，基於審判不可分之原則，本院自得一併審理，併
    此敘明。被告所犯上開二罪，有方法結果之牽連關係，為牽連犯，應從較重之行
    使偽造準私文書罪處斷。爰審酌被告犯罪之動機、目的、手段、所生危害、犯後
    供承部分犯行，迄今僅就部分債權人為清償處理，有卷附之收據四紙等一切情狀
    ，量處如主文所示之刑，以資懲儆。至於被告告稱偽造附表三、四、五、六之會
    員名義標單，其上雖有被告偽造會員之簽名，惟被告陳稱該標單均已丟棄，已無
    從沒收，故無庸為沒收之諭知，附此敘明。
三、另公訴意旨略以：被告於前開互助會另以卯○○之名義冒標，因認被告此部分涉
    有詐欺、偽造文書罪嫌云云。經查，本院依甲會、乙會會員所庭呈之得標會員名
    單、金額單據互為比對，據此製作附表五、六之被冒標會員名冊、冒標金額，其
    中甲會、乙會均無卯○○遭冒標之記載，再與被告所製之冒標會員名冊核對，亦
    無被告以卯○○名義冒標之情形，此外復查無其他積極証據足認被告有此部分之
    犯行，惟公訴人認此部分與前開有罪之事實有裁判上一罪之關係，故無庸另為無
    罪判決之諭知，亦此敘明。
據上論斷，應依刑事訴訟法第二百九十九條第一項前段，刑法第五十六條、第二百十
六條、第二百二十條第一項、第二百十條、第三百三十九條第一項、第五十五條，罰
金罰鍰提高標準條例第一條前段，判決如主文。
本案經檢察官何祖舜到庭執行職務。
中      華      民      國    九十一    年      八      月      六      日
                              臺灣桃園地方法院刑事第二庭
                                    法  官  林  恆  吉
右正本證明與原本無異。
如不服本判決，應於判決送達後十日內向本院提出上訴狀( 應附繕本 )，上訴於臺灣
高等法院。
                                    書記官  邱  仲  騏
中      華      民      國    九十一    年      八      月     十一    日
附錄論罪科刑法條
刑法第二百十六條、第二百二十條、第二百十條、第三百三十九條
刑法第二百十六條
行使第二百十條至第二百十五條之文書者，依偽造、變造文書或登載不實事項或使登
載不實事項之規定處斷。
刑法第二百二十條
在紙上或物品上之文字、符號、圖畫、照像，依習慣或特約，足以為表示其用意之證
明者，關於本章及本章以外各罪，以文書論。
錄音、錄影或電磁紀錄，藉機器或電腦之處理所顯示之聲音、影像或符號，足以為表
示其用意之證明者，亦同。
稱電磁紀錄，指以電子、磁性或其他無法以人之知覺直接認識之方式所製成之紀錄，
而供電腦處理之用者。
刑法第二百十條
偽造、變造私文書，足以生損害於公眾或他人者，處五年以下有期徒刑。
刑法第三百三十九條：
意圖為自己或第三人不法之所有，以詐術使人將本人或第三人之物交付者，處五年以
下有期徒刑、拘役或科或併科一千元（已提高十倍為一萬元）以下罰金。
以前項方法得財產上不法之利益或使第三人得之者，亦同。
前二項之未遂犯罰之。
